【裁判字號】    98,交簡上,151
【裁判日期】    981230
【裁判案由】    過失傷害
【裁判全文】
臺灣新竹地方法院刑事判決           98年度交簡上字第151號
上  訴  人  臺灣新竹地方法院檢察署檢察官
上  訴  人  乙○○
即  被  告
選任辯護人  吳金棟律師
上列上訴人因被告過失傷害案件，不服本院竹東簡易庭98年度竹
東交簡字第233號中華民國98年9月10日第一審簡易判決（聲請案
號：98年度偵字第4050號），提起上訴並移送併案審理（98年度
偵字第7801號），本院管轄第二審之合議庭判決如下：
    主  文
原判決撤銷。
乙○○因過失傷害人，處有期徒刑肆月，如易科罰金，以新臺幣
壹仟元折算壹日。
    事  實
一、乙○○於民國98年3月30日6時3分許，駕駛車牌號碼8828-PM
    號自用小客車，沿新竹縣橫山鄉○○路○段即竹120線由芎林
    往橫山方向行駛，途經新竹縣橫山鄉○○路○段100號前右轉
    進入台三線即三號省道南下車道外側車道往竹東方向行駛，
    原應注意汽車行駛在同向二車道以上之道路，變換車道時，
    應讓直行車先行，並注意安全距離，而依當時路況天候雖係
    陰天，惟仍有日間自然光線，且路面乾燥無缺陷，亦無障礙
    而視距良好，並無不能注意之情事，竟疏未注意而貿然左轉
    ，欲從中間分隔島之空隙進入對向之加油站。適有甲○○駕
    駛車牌號碼 2712-FT號自用小貨車搭載其妻丙○○（坐在駕
    駛座旁）沿中豐路 2段同向（由內灣往竹東方向）直行駛來
    ，見狀已閃避不及，致其車之右側車頭與乙○○所駕駛車輛
    之左側車身發生撞擊，甲○○因此受有左膝、左手臂鈍挫傷
    併瘀血等傷害；丙○○因此受有右側股骨骨折、右側脛骨幹
    骨折、右足踝開放性粉碎性骨折等傷害。乙○○於車禍發生
    後在場等候，並在未為有偵查職權之公務員發覺犯罪前，主
    動向到場處理之員警即前新竹縣政府警局橫山分局橫山派出
    所警員賴玉狄陳述車禍發生經過，自首接受裁判。
二、案經甲○○、丙○○訴由新竹縣政府警察局橫山分局報告臺
    灣新竹地方法院檢察署檢察官偵查聲請以簡易判決處刑。
    理  由
一、證據能力有無之判斷：
(一)、本件公訴人所提出經本院據以認定事實之所有證據方法（包
    含證人之證述與文書證據、物證等證據方法），並無證據證
    明係公務員違背法定程序所取得；又本件公訴人所提出經本
    院據為論斷依據之各項證據方法中，被告及其辯護人除認為
    臺灣省竹苗區車輛行車事故鑑定委員會鑑定意見書及臺灣省
    車輛行車事故覆議鑑定委員會98年10月27日府覆議字第0986
    203967號函，因未通知被告到場而認其無證據能力，而本院
    審酌除被告及辯護人所陳述上情外，至其他關於證人即告訴
    人甲○○、丙○○於警詢中所為之陳述，雖係屬審判外之陳
    述，依刑事訴訟法第159條第1項之規定原無證據能力，惟被
    告及辯護人未於言詞辯論終結前聲明異議，依法應視為同意
    上開證據方法作為證據，又本院經審酌上開言詞陳述作成時
    之情況，並無顯然之瑕疵，認為以上開證據方法作為證據應
    屬適當，依刑事訴訟法第 159條之5第1項之規定，應認有證
    據能力。再公訴人所提出經本院據以認定事實之各項公務員
    職務上所製作之文書證據，亦無顯有不可信情況之情形，依
    刑事訴訟法第 159條之4第1款之規定，亦應認有證據能力，
    先予敘明。
(二)、按法院或檢察官得囑託醫院、學校或其他相當之機關、團體
    為鑑定；其須以言詞報告或說明時，得命實施鑑定或審查之
    人為之，刑事訴訟法第208條第1項定有明文。卷附臺灣省竹
    苗區車輛行車事故鑑定委員會鑑定意見書及臺灣省車輛行車
    事故覆議鑑定委員會98年10月27日府覆議字第0986203967號
    函各 1份，係臺灣新竹地方法院檢察署囑託該機關鑑定後，
    由該鑑定機關出具之書面鑑定報告及說明，其既係由該單位
    具備車禍事故鑑定專門學識之人員，審酌卷內相關證據資料
    判斷而出具之鑑定報告，依前揭規定意旨，該鑑定書當具有
    證據能力，而得為本案判斷之依據，至被告是否到場陳述意
    見，自不影響上開鑑定意見書及函文之證據能力，附此敘明
    。
二、認定犯罪事實所憑之證據及認定之理由：
(一)、訊據被告乙○○固不否認有於98年 3月30日6時3分許，駕駛
    車牌號碼8828-PM號自用小客車，沿新竹縣橫山鄉○○路○段
    即竹 120線由芎林往橫山方向行駛，途經新竹縣橫山鄉○○
    路○段100號前右轉進入台三線即三號省道南下車道外側車道
    往竹東方向行駛，並欲從中間分隔島之空隙進入對向之加油
    站而與告訴人發生交通事故等情，惟辯稱就該車禍之發生，
    其沒有過失云云；被告之辯護人則為其辯護稱：被告是直行
    車，係被甲○○駕車自後撞擊，所以被告沒有過失，且甲○○也沒有受傷云云。
(二)、經查，被告於前揭時、地，駕駛上開自小客車，與告訴人甲○○所駕駛搭載告訴人丙○○之上開自小貨車發生碰撞，致
    告訴人甲○○、丙○○受有傷害等情，業經告訴人甲○○、
    丙○○於警詢、偵查中指訴綦詳（4050號偵卷第10頁至第14
    頁、第28頁至第30頁），並有道路交通事故調查報告表(一)、
    (二)、道路交通事故現場圖各 1份、馬偕紀念醫院新竹分院乙
    種診斷證明書 2份暨照片12幀在卷可稽（4050號偵卷第15頁
    至第25頁），雖被告辯稱告訴人甲○○並未受傷，然告訴人
    甲○○確實於本件車禍發生之次日即98年4月1日至馬偕紀念
    醫院新竹分院就診，且病名為左膝、左手臂鈍挫傷併瘀血，
    而告訴人甲○○係駕駛自用小貨車閃煞不及致其車之右側車
    身與被告所駕駛車輛之左側車身發生撞擊，因兩車碰撞位置
    係在自用小貨車之右側車身，故告訴人甲○○所在之駕駛座
    衝撞力顯然較小，而觀之告訴人甲○○就醫之時間與車禍發
    生之時間相近，所受之傷勢亦與車禍撞擊常發生之鈍傷、挫
    傷、瘀血等傷害相吻合，參以證人即製作道路交通事故調查
    報告表(二)之員警賴玉狄於98年11月27日告訴人甲○○另案被
    訴非駕駛業務過失傷害案件偵訊中結證稱：「（提示調查事
    故表二、當事人筆錄，是否是你所記載、製作？）是」、「
    （是否有記載錯誤？）是，我上載乙○○受傷部分應該是誤
    植」、「（當時是否將甲○○受傷部分誤植為乙○○受傷？
    ）是」等語（本院卷第135頁至第136頁），故被告徒以道路
    交通事故調查報告表(二)、臺灣省竹苗區車輛行車事故鑑定委
    員會鑑定意見書記載告訴人甲○○無傷亡，而辯稱告訴人甲○○並無受傷云云，自無可採，故被告於前揭時、地，駕駛
    上開自小客車，與告訴人甲○○所駕駛搭載告訴人丙○○之
    上開自小貨車發生碰撞，致告訴人甲○○、丙○○受有傷害
    之事實，自堪認定。
(三)、按汽車在同向二車道以上之道路，除應依標誌或標線之指示
    行駛外，變換車道時，應讓直行車先行，並注意安全距離；
    且汽車行駛至交岔路口，轉彎車應讓直行車先行，道路交通
    安全規則第98條第1項第6款及第 102條第1項第7款分別定有
    明文，此為一般智慮成熟之人所週知，且應注意並確實遵守
    之事項，本件被告既考領有駕駛執照，自應確實遵守之，而
    依當時路況天候雖係陰天，惟仍有日間自然光線，且路面乾
    燥無缺陷，亦無障礙而視距良好，並無不能注意之情事，有
    上開道路交通事故調查報告表(一)在卷可稽（4050號偵卷第16
    頁），而被告亦自承：「（你在98年 3月30日6時3分許，是
    否駕駛車號8828-PM自小客車從竹120線右轉台三線南下車道
    ？）是」、「（當時從竹 120線右轉台三線時，轉過去時是
    走內側車道還是外側車道？）外車道」、「（所以你當時是
    直接從台三線南下外側車道就要左轉往內灣方向行駛？）我
    是往加油站方向行駛，因為我要沖水」等語（本院卷第 108
    頁），可知被告駕駛前揭自用小客車確實與告訴人甲○○駕
    駛之上開自用小貨車同向在台三線南下車道上，然被告之車
    係在外側車道，而告訴人甲○○之車係在內側車道，因被告
    行車目的係欲前往對向台三線北上車道側之加油站，而被告
    復供稱：「我當時在路口有停下待轉，確定沒有車後才進入
    加油站…」等語（本院卷第136 頁），則被告行經方向既要
    從南下外側車道依序經過「南下內側車道」、「北上內側車
    道」、「北上外側車道」，而告訴人甲○○之車位在南下內
    側車道，則兩車之相對位置即是被告之車在外側車道，告訴
    人甲○○之車在內側車道，告訴人甲○○之車係沿中豐路2
    段由內灣往竹東方向直行，被告則欲變換車道左轉進入加油
    站，是被告相對於告訴人甲○○之車既係轉彎車且欲變換車
    道，自應禮讓告訴人甲○○之直行車先行，並注意安全距離
    ，然被告竟疏未注意而貿然變換車道並轉彎，致告訴人甲○○見狀時煞車不及，所駕駛之上開車輛右前車頭直接撞及被
    告所駕車輛左側車身，以致肇致本件車禍，足見被告對本件
    車禍之發生確有變換車道並轉彎惟未禮讓直行車先行且未注
    意安全距離之過失，應甚明確，再本案經送臺灣省竹苗區車
    輛行車事故鑑定委員會、臺灣省車輛行車事故覆議鑑定委員
    會鑑定肇事原因，鑑定結果均認被告駕駛自小客車變換車道
    欲左轉未讓直行車先行並注意安全距離，為肇事原因，此有
    臺灣省竹苗區車輛行車事故鑑定委員會98年7 月20日竹苗鑑
    980 350 字第0985302081號函、臺灣省車輛行車事故覆議鑑
    定委員會98年10月27日府覆議字第0986203967號函各1 份在
    卷可佐（4050號偵卷第40頁至第43頁、本院卷第63頁）。據
    此，告訴人甲○○、丙○○確因本件車禍受有上開傷害，則
    被告之過失與告訴人甲○○、丙○○傷害間，顯確具有相當
    因果關係。
(四)、又被告肇事後，過失傷害犯行未被發覺前，在事故現場等候
    ，並於前新竹縣政府警局橫山分局橫山派出所警員賴玉狄到
    場時主動陳述肇事經過，而自願接受裁判，此有本院竹東簡
    易庭98年9月4日電話紀錄表在卷可按（原審卷外放），是被
    告符合自首要件，並此敘明。
(五)、至被告及辯護人聲請傳喚證人范振豪，待證事實為其聽到撞
    車大喊「我們車被撞」之經過及其事後是否恐慌乘坐小客車
    等情；聲請傳喚證人田勝福，待證事實為被告之車遭告訴人
    甲○○之車撞擊之詳情及撞擊後所停放之位置；聲請勘驗車
    禍現場，待證事實為被告究竟在何處欲左轉至加油站及被告
    之車遭告訴人甲○○之車撞擊之詳情及撞擊後所停放之位置
    等節，經查：１、關於證人范振豪部分：證人范振豪係被告
    之子，車禍發生當時由被告搭載，則本件車禍發生之經過，
    係告訴人甲○○因閃煞不及而撞擊被告之車，業據認定如上
    ，自無須傳喚證人范振豪證明「我們車被撞」部分事實，至
    車禍發生之經過情形，證人范振豪既係「車內乘客」，且該
    車係遭他車側面撞擊，則顯不可能目睹發生經過，另證人范
    振豪車禍事後是否恐慌乘坐小客車，因與本案構成要件無關
    ，自無調查必要。２、關於證人田勝福部分：本案車禍發生
    到場處理之員警為證人賴玉狄，而遍查全卷亦無證人「田勝
    福」相關資料，是證人田勝福顯無可能為被告及辯護人所抗
    辯之待證事實作證，尤有甚者，即使是本案車禍到場處理之
    證人賴玉狄，其既未目睹本件車禍之發生，自無可能知悉被
    告之車遭告訴人甲○○之車撞擊之詳情，至本案車禍發生後
    兩車之相關位置，既已有道路交通事故現場圖及照片12幀，
    則亦無傳喚證人詰問此部分事實之必要。３、關於勘驗車禍
    現場部分：關於被告之車遭告訴人甲○○之車撞擊之詳情並
    無法透過勘驗現場而得知，且被告究竟在何處欲左轉至加油
    站及兩車撞擊後所停放之位置，除有車禍發生當時現場照片
    外，另有事後員警補拍之現場照片13張在卷可參（本院卷第
    94頁至第 100頁），是車禍發生現場及週遭道路之相關位置
    均十分清楚，當無再至車禍現場履勘之必要。是被告及其辯
    護人上開證據調查之聲請均無必要，附此說明。
(六)、綜上，被告所辯不足採信，本案事證明確，被告犯行堪予認
    定，應依法論科。
三、論罪科刑：
    核被告乙○○所為，係犯刑法第284條第1項前段之過失傷害
    罪。又被告以一過失行為，同時肇致告訴人甲○○、丙○○
    受傷，為同種想像競合犯，應依刑法第55條之規定，論以一
    罪。被告於過失傷害犯行未被發覺前，在事故現場等候，並
    於警員到場時主動陳述肇事經過，而自願接受裁判，應依刑
    法第62條前段之規定減輕其刑。原審以本件犯罪事證明確對
    被告論罪科刑，固非無見，惟未及審酌告訴人甲○○部分之
    犯罪事實，容有未合。檢察官依據告訴人請求提起上訴，認
    被告未與告訴人丙○○達成和解，因認原審判決量刑過輕等
    語，然按刑罰之量定，固屬法院自由裁量之職權行使，但仍
    應審酌刑法第57條所列各款事由及一切情狀，為酌量輕重之
    標準，並非漫無限制。在同一犯罪事實與情節，如別無其他
    加重或減輕之原因，下級審法院量定之刑，亦無過重或失輕
    之不當情形，則上級審法院對下級審法院之職權行使，原則
    上應予尊重。本件原審判決已考量被告之過失行為，肇致告
    訴人丙○○受傷、被告自首之犯罪後態度，未能與告訴人達
    成和解等一切情狀，量處有期徒刑 3月，並就上開宣告刑部
    分諭知如易科罰金之折算標準，應非過輕，尚無失當之處，
    檢察官空言爭執原審量刑失衡，執詞上訴，難認為有理由；
    至被告上訴意旨仍否認過失，執此指摘原判決不當，亦無理
    由；然原判決既有上開未及審酌之處，即屬無可維持，自應
    由本院撤銷改判。爰審酌被告為圖一時之便恣意變換車道及
    轉彎，毫不尊重他人之用路權，因而肇致本件車禍事故發生
    之過失原因，告訴人甲○○、丙○○所受傷勢情形，迄未與
    告訴人達成和解，於本案進行中另行對告訴人甲○○提起告
    訴，始終否認犯行，犯後態度不佳等一切情狀，量處如主文
    第2項所示之刑，並諭知易科罰金之折算標準。
四、據上論斷，應依刑事訴訟法第455條之1第1項、第3項、第36
    9條第1項前段、第364條、第299條第1項前段，刑法第284條
    第1項前段、第55條、第62條前段、第41條第1項前段，刑法
    施行法第1條之1第1項、第2項前段，判決如主文。
本案經檢察官陳瑞仁到庭執行職務。
中    華    民    國    98    年    12    月    30    日
                  刑事第二庭  審判長法  官   賴淑敏
                                    法  官   林惠君
                                    法  官   楊數盈
以上正本證明與原本無異。
本判決不得上訴
中    華    民    國    98    年    12    月    30    日
                                    書記官   陳麗麗
附錄本案論罪科刑法條：
中華民國刑法第284條
因過失傷害人者，處6月以下有期徒刑、拘役或5百元以下罰金，
致重傷者，處1年以下有期徒刑、拘役或5百元以下罰金。
從事業務之人，因業務上之過失傷害人者，處1年以下有期徒刑
、拘役或1千元以下罰金，致重傷者，處3年以下有期徒刑、拘役
或2千元以下罰金。

司法院資訊處製作；財團法人民間司法改革基金會備份。
